【裁判字號】    97,抗,233
【裁判日期】    971007
【裁判案由】    呈報清算終結
【裁判全文】
臺灣板橋地方法院民事裁定               97年度抗字第233號
抗  告  人  甲○○
                        樓
以上抗告人因請求東晟實業股份有限公司請求呈報清算終結事件
，抗告人對於民國97年8 月12日本院所為之裁定提起抗告，本院
裁定如下：
    主  文
抗告駁回。
抗告費用由抗告人負擔。
    理  由
一、按公司清算人依公司法第93條第1 項、第331 條第4 項規定
    ，向法院所為清算完結之聲報，在性質上屬商事非訟事件，
    僅屬備案性質，法院准予備查，並無實質上之確定力，公司
    是否清算完結，仍應視其已否完成「合法清算」而定（最高
    法院92年度台抗字第621 號、89年度台抗字第388 號裁定意
    旨參照）。而依公司法第334 條準用同法第84條第1 項規定
    ，清算人之職務包括了結現務，收取債權清償債務，分派盈
    餘或虧損，分派賸餘財產等，清算人必完成上揭各項事務，
    其清算程式始為合法，清算事務始能認為已完結，其公司人
    格始能認為已消滅。否則，如清算公司尚有債務未為清償，
    法院即對清算完結之聲報准予備查，將造成清算人「形式上
    」已清算完結使法人人格消滅之表徵，其結果甚易導致債權
    人誤認為已無從對該清算公司進行追償，顯非法理之平。為
    慎重計，民國94年2 月5 日修正之非訟事件法第180 條增訂
    應由清算人造具經股東承認之結算表冊，以書面向法院為公
    司法所定清算完結之聲報，由法院及時、適當之介入審查監
    督，以達保護公司債權人，防止糾紛再起之目的。又法院受
    理呈報清算終結之商事非訟事件，固毋庸為「准駁聲報」之
    裁定，惟仍應依職權調查事實及必要之證據，作形式審查，
    倘有所處分，亦應以裁定為之，此觀非訟事件法第32條第1
    項（修正前第16條）、第36條第1 項（修正前第20條第1 項
    ）之規定自明（最高法院84年臺抗字第457 號裁定意旨可資
    參照）。故法院依據清算人依法附具之結算表冊文件，以及
    法院依職權調查事實及必要證據所得之資料（例如：函各稅
    捐機關，查明清算公司有無欠稅等），作形式審查，倘已可
    審認尚未完成合法清算程式，認不符清算終結之要件時，即
    不得准予備查，應以裁定駁回清算完結之聲報，由清算人繼
    續完成清算事務。
二、查抗告人主張其已於97年8 月1 日清算終結，而於同年月7
    日具狀向原審法院呈報東晟實業股份有限公司（下稱東晟公
    司）清算完結。原審法院依職權查詢東晟公司有無欠稅情形
    ，經財政部台灣省北區國稅局中和稽徵所以97年6 月4 日北
    區國稅中和四字第0971016121號函復原審法院表示東晟公司
    尚有先行核估稅款新台幣（下同）136,847 元尚未繳清，此
    有上開函文附於本院97年度司字第200 號民事卷內可參，故
    原審法院認為東晟公司之清算事務既尚未終結，抗告人聲明
    呈報清算終結請准予備查，自屬無據，而駁回其聲請，揆諸
    上開說明，於法並無不合。抗告意旨略以：財政部台灣省北
    區國稅局中和稽徵所尚未確定東晟公司是否有欠稅款，僅是
    先行核估該公司稅款為136,847 元，暫時無需繳納，須待國
    稅局清查完畢，始能確定有無欠稅，國稅局方能出具無欠稅
    證明等語，亦不否認東晟公司確有上開稅款尚未經國稅局清
    查完畢，並未核定確定，並有抗告人所提之財政部台灣省北
    區國稅局中和稽徵所應納稅額明細表影本1 紙足憑，據此，
    即難認東晟公司之清算事務業已終結。原審法院駁回抗告人
    呈報清算完結之聲請，並無違誤。是本件抗告為無理由，爰
    裁定如主文。
中    華    民    國    97    年    10    月    7     日
                  民事第一庭  審判長法  官  李世貴
                                    法  官  黃信滿
                                    法  官  陳翠琪
以上正本證明與原本無異
本裁定不得抗告
中    華    民    國    97    年    10    月    8     日
                                    書記官  李瑞芝


司法院資訊處製作；財團法人民間司法改革基金會備份。
